【裁判字號】    97,易,1508
【裁判日期】    970515
【裁判案由】    詐欺
【裁判全文】
臺灣板橋地方法院刑事判決              97年度易字第1508號
公  訴  人  臺灣板橋地方法院檢察署檢察官
被      告  甲○○
            楊鎮宇原名丙○○.
上列被告等因詐欺案件，經檢察官聲請以簡易判決處刑（96年度
偵字第20977 號；本院原受理案號：96年度簡字第8533號），本
院認不宜以簡易判決處刑，改為通常程序審理，判決如下：
    主    文
本件免訴。
    理    由
一、聲請簡易判決處刑意旨略以：被告丙○○（現已更名為楊鎮
    宇）、甲○○均明知現今犯罪集團或不法份子為掩飾其不法
    獲利行徑，避免執法人員之追究處罰，經常誘使一般民眾提
    供金融機構帳戶等資料，渠等再反覆以此帳戶供作對外詐騙
    或其他各種財產犯罪之不法用途使用，其等預見如此，竟仍
    不違其本意，而共同基於幫助詐欺之犯意聯絡，由甲○○將
    其於民國96年6 月8 日在合作金庫銀行海山分行所申設之存
    款帳戶（帳號：0000000000000 號）以及土地銀行、第一商
    業銀行之存摺、提款卡連同密碼等資料，交予丙○○，而丙○○則於96年6 月中旬在臺北縣土城市○○路某餐廳前，以
    每本新臺幣（下同）5 萬元之代價，將甲○○所交付之資料
    連同自己所申設之土地銀行、合作金庫銀行、第一商業銀行
    、臺灣郵政公司之存摺、提款卡連同密碼等資料，於不詳時
    間、地點（聲請簡易判決處刑書前已敘明丙○○乃於96年6
    月中旬，在臺北縣土城市○○路某餐廳前，故此處敘及之不
    詳時間、地點應係誤載之贅語），交付給真實姓名年籍均不
    詳之自稱「阿修」之成年男子使用，以此方式幫助該人所組
    成之詐欺集團；嗣該犯罪集團或不法份子即基於意圖為自己
    不法所有之詐欺取財犯意，趁乙○○於96年6 月17日晚上9
    時20分許在奇摩拍賣網站，以2,300 元之價格，向賣家「pt
    911.999@yahoo.com.tw」下標購買「全新Oakley真品﹍黑色
    」時，趁機截標，並於同日（11日，應係17日之誤）晚上10
    時35分許，以pt911_999@yahoo.com.tw. 之電子郵件信箱發
    信予乙○○，要求乙○○匯款至指定之帳戶，並將於收款後
    立即將商品寄出，致乙○○不疑有他陷於錯誤，遂依指示即
    於翌（18）日下午1 時42分許，以網路自動轉帳之方式，轉
    帳2,300 元至甲○○所開設之上開帳戶內，旋為該詐騙集團
    人員提領一空，嗣因乙○○遲未收受上開貨品，經與真正買
    家連繫，乙○○始知受騙，遂報警處理，始循線查獲上情，
    因認被告等均涉犯刑法第30條第1 項、第339 條第1 項之幫
    助詐欺取財罪嫌，且被告2 人間就前開幫助詐欺犯行，有犯
    意聯絡、行為分擔，請論以共同正犯等語。
二、然按「案件曾經判決確定者，應諭知免訴之判決」，刑事訴
    訟法第302 條第1 款定有明文，且依同法第307 條規定，上
    開判決得不經言詞辯論為之。此項訴訟法上所謂一事不再理
    之原則，關於實質上一罪或裁判上一罪，均有其適用。又法
    院於審理聲請簡易判決處刑案件後，認應為免訴判決之諭知
    者，應適用通常程序審判之，同法第452 條亦有明文。經查
    ：
(一)、本件上揭犯罪事實，業據被害人乙○○於警詢中證述遭詐騙
    集團成員於96年6 月17日晚上10時35分許詐騙，因而匯款至
    前開甲○○位於合作金庫銀行海山分行所申設之存款帳戶〈
    帳號：0000000000000 號〉等情綦詳，並有乙○○匯款之土
    地銀行網路ATM 轉帳通知附卷可參，另本案被告甲○○於警
    偵訊時坦認係於96年6 月8 日在銀行（合作金庫銀行海山分
    行所申設之存款帳戶〈帳號：0000000000000 號〉）開戶後
    交給丙○○存摺及提款卡各3 份，被告丙○○則於警偵訊時
    供認被告甲○○前述屬實，且已將該等甲○○交付之存摺等
    物連同自己名下之土銀、合庫、一銀、郵局及某金融機構共
    計5 家金融機構存摺、提款卡，一併於96年6 月中旬交付綽
    號「阿修」男子等語在卷（見偵查卷第3 至6 頁），足徵被
    告等2 人確有提供前揭金融機構存摺等物與「阿修」，且其
    中甲○○所提供位於合作金庫銀行海山分行所申設之存款帳
    戶，嗣即遭詐騙集團使用作為詐騙被害人乙○○款項之匯款
    帳戶各情，均堪認定；茲按金融帳戶為個人理財工具，而申
    請開設金融帳戶並無任何特殊限制，一般民眾皆可以存入最
    低開戶金額方式申請之，且一人得在不同金融機構申請多數
    之存款帳戶使用，此乃眾所週知之事實；次按於金融機構開
    設帳戶、請領存摺及金融卡之事，係針對個人身分之社會信
    用而予資金流通，具有強烈屬人性；故依一般人之社會生活
    經驗，實無必要收集（包含購買、承租或借用等）他人帳戶
    使用之必要，是如陌生人不以自己名義申請開戶，反向以各
    種名目（諸如避稅、承租等）蒐集、購買大量他人之銀行帳
    戶供己使用，出售或交付銀行帳戶者，對於收集帳戶者是否
    合法使用一節，應有合理懷疑甚明，據此，被告等於提供上
    開帳戶之金融卡等物給網路聊天認識而不熟稔之「阿修」使
    用之際，應足以預見對方可能將其等所提供之帳戶用於從事
    詐騙行為，詎其等仍提供金融機構存摺、提款卡等物，交付
    「阿修」使用，其等對此舉有遭他人利用作為詐騙工具之可
    能，顯有所認識且不違其本意無疑，稽諸前揭事證，本件事
    證明確，被告等幫助詐欺取財犯行，均堪以認定。
(二)、然被告甲○○、丙○○前業因預見提供自己帳戶予他人使用
    ，可能幫助他人掩飾或隱匿犯罪所得之財物，竟不違背其本
    意，而基於幫助詐欺之共同犯意聯絡，由甲○○於96年6 月
    8 日下午3 時許，將其所開立帳號為0000000000000 號之合
    作金庫海山分行之存摺、金融卡、印章、密碼，以5 萬元之
    代價交予丙○○，再由丙○○以5 萬元之代價將之提供予不
    詳姓名年籍之詐騙集團成員，渠等以此方式幫助犯罪集團於
    為詐欺犯行時，供為掩飾彼等犯罪所得之用，嗣該犯罪集團
    基於詐欺犯意，於同年月17日，在奇摩拍賣網站上刊登單眼
    相機鏡頭之交易網頁，佯稱宋為農業以1 萬3 千元得標，要
    求宋為農匯款至上開甲○○所開立帳號為0000000000000 號
    之合作金庫海山分行帳戶內，宋為農誤信為真乃於同年月17
    日晚上11時5 分許，匯款1 萬3 千元至前揭帳戶，惟事後宋
    為農並未取得前該單眼相機鏡頭，始知受騙因而報警處理，
    臺灣花蓮地方法院檢察署檢察官偵查後認被告2 人乃均以幫
    助詐欺之犯意，參與詐欺取財罪構成要件以外行為，所為均
    係犯刑法第30條第1 項、第339 條第1 項之幫助詐欺取財罪
    嫌，因而向台灣花蓮地方法院以96年度偵字第3859號聲請簡
    易判決處刑，嗣由台灣花蓮地方法院於96年10月31日以96年
    度花簡字第882 號判決判處甲○○、丙○○幫助意圖為自己
    不法之所有，以詐術使人將本人之物交付；甲○○處有期徒
    刑2 月；丙○○處有期徒刑3 月；如易科罰金，均以1 千元
    折算1 日，甲○○部分於96年12月17日確定，97年3 月5 日
    易科罰金執行完畢，丙○○部分於96年12月17日確定，97年
    3 月4 日易科罰金執行完畢等情，有臺灣花蓮地方法院檢察
    署檢察官96年度偵字第3859號聲請簡易判決處刑書、台灣花
    蓮地方法院96年度花簡字第882 號判決（下稱前案）、台灣
    高等法院被告前案紀錄表等在卷可稽。
(三)、又核諸前案與本案間，被告甲○○將前揭合作金庫銀行海山
    分行帳戶存摺等物交付被告丙○○，及丙○○嗣則將甲○○
    所交付之金融機構存摺等物連同自身前揭金融機構存摺等物
    交付詐欺集團成員使用之時間，俱為96年6 月8 日及96年6
    月中旬，嗣詐騙集團成員則均於96年6 月17日詐騙被害人乙○○、宋為農各匯款至甲○○前揭合作金庫銀行海山分行帳
    戶內等情以觀，足見被告2 人係以一提供甲○○所有之前揭
    合庫銀行海山分行帳戶之幫助行為，幫助詐欺集團成員分別
    詐得被害人乙○○、宋為農等人財物，被告2 人均係以一幫
    助行為而觸犯數個幫助詐欺取財罪，均為想像競合犯，是本
    案聲請簡易判決處刑意旨所指被告等涉嫌幫助詐欺取財之犯
    罪事實，與上述經有罪判決確定之前案，二者間具有想像競
    合犯之裁判上一罪關係，而屬同一案件，本案即為前案確定
    判決效力所及，自有訴訟上所謂一事不再理原則之適用，揆
    諸首揭規定，本件爰不經言詞辯論，逕為諭知免訴之判決。
據上論斷，應依刑事訴訟法第452 條、第302 條第1 款、第307
條，判決如主文。
中    華    民    國    97    年    5     月    15    日
                  刑事第十九庭審判長法  官  許必奇
                                    法  官  曾正耀
                                    法  官  陳明偉
上列正本證明與原本無異。
如不服本判決，應於判決送達後十日內敘明上訴理由，向本院提
出上訴狀（應附繕本），上訴於臺灣高等法院。
                                    書記官  強梅芳
中    華    民    國    97    年    5     月    16    日


司法院資訊處製作；財團法人民間司法改革基金會備份。
